臺灣高等法院刑事判決
109年度上訴字第2749號
上  訴  人  
即  被  告  李逸銘


選任辯護人  鍾永盛律師
上  訴  人  
即  被  告  許建勲


            宋接枝


上二人共同
選任辯護人  盧之耘律師  
上  訴  人  
即  被  告  李科誼



            林國仁


            蔡詹賢


上三人共同
選任辯護人  鍾佩潔律師
上列上訴人即被告等因強盜等案件，不服臺灣基隆地方法院108
年度訴字第714號，中華民國109年5月8日第一審判決（起訴案號
：臺灣基隆地方檢察署108年度偵字第5157、5306號），提起上
訴，本院判決如下：
    主  文
原判決關於蔡詹賢、林國仁部分（含犯罪所得沒收部分）均撤銷
。
蔡詹賢犯結夥攜帶兇器強盜罪，處有期徒刑柒年捌月。
林國仁犯結夥攜帶兇器強盜罪，處有期徒刑柒年拾月。
其餘上訴駁回。
    事  實
一、李逸銘（綽號「矮銘」）與許建勲為同鄉友人，宋接枝、林
    國仁則與許建勲熟識；李逸銘於民國108年7、8月間，在林
    松岳（「岳哥」）與潘氏昭詩（越南籍）夫妻位於新北市○○
    區○○○○路00號4樓之住處打麻將賭博後（林松岳所犯營利提
    供場所賭博罪，經原審以109年度基簡字第83號判決判處有
    期徒刑4月確定），認識應潘氏昭詩邀集至該處打麻將之楊
    佳甯、林恩晞；李逸銘因認楊佳甯、林恩晞打麻將之賭注金
    額較大、贏錢次數較多，財力狀況不錯，竟與許建勲謀議，
    欲以遭楊佳甯、林恩晞「詐賭」為藉口，向楊佳甯、林恩晞
    索要錢財，由許建勲召集人手，俟李逸銘擇定楊佳甯、林恩
    晞二人來萬里賭博之日下手。許建勲旋將前述計畫告知宋接
    枝、林國仁，並應允給付報酬，林國仁再夥同李科誼（綽號
    「眼鏡」）、蔡詹賢參與；宋接枝、林國仁、李科誼、蔡詹
    賢均貪圖不法報酬，而與李逸銘、許建勲共同意圖為自己不
    法之所有，並基於結夥攜帶兇器強盜取財及傷害之犯意聯絡
    ，先由宋接枝準備客觀上對人之生命、身體安全構成危險、
    而足供兇器使用之木製球棒（下稱球棒）1支，置於其所有
    之車牌000-0000號自用小客車上。嗣於108年9月12日下午1
    時許，李逸銘得悉楊佳甯、林恩晞當日會來萬里賭博，乃要
    許建勲通知宋接枝、林國仁等人待命；許建勲、宋接枝、林
    國仁、李科誼、蔡詹賢等人於108年9月12日晚間7時許，在
    基隆市○○區○○路00號之「S＆D」咖啡店內會合後，宋接枝、
    李科誼分別駕駛車牌號碼000-0000號、0000-00號自用小客
    車，搭載林國仁、蔡詹賢，與許建勲一起抵達前開賭博場所
    旁之新北市○○區○○路00○0號「85°C」咖啡店前，等候李逸銘
    之通知。嗣於翌日（13日）凌晨0時許，賭局結束後，李逸
    銘撥打電話通知在樓下等候多時之許建勲，示意牌局已結束
    ，要許建勲等人準備動手後，旋即下樓。林恩晞、楊佳甯則
    於李逸銘後方陸續下樓。林恩晞甫走到1樓時，許建勲與李
    逸銘隨即上前，由許建勲伸手搭住林恩晞肩膀，與李逸銘一
    同強迫林恩晞坐上李科誼所駕駛之000-0000號自用小客車後
    座中間，並由李逸銘、許建勲分別坐於林恩晞左右兩側，強
    行取走林恩晞手機，以包挾看管林恩晞；隨後楊佳甯亦走下
    1樓，欲轉身往其停車方向走去時，林國仁旋即上前，自楊
    佳甯後方抓握架住楊佳甯，將楊佳甯拖往宋接枝所駕駛之車
    牌號碼000-0000號自用小客車後座中間，同由蔡詹賢、林國
    仁分坐於楊佳甯左右兩旁以包挾控制楊佳甯，並強行取走楊
    佳甯手機，防止楊佳甯脫逃及求救。李逸銘等人即以前述之
    強暴方式，剝奪林恩晞、楊佳甯之行動自由。李科誼即駕駛
    車牌號碼0000-00號自用小客車在前引導，宋接枝駕駛車牌
    號碼000-0000號自用小客車跟隨在後，許建勲、林國仁於車
    上，分別對林恩晞、楊佳甯恫稱：若不承認有詐賭行為，會
    「討皮痛」（閩南語，意將遭「毆打」）或遭剁手剁腳云云
    ，楊佳甯、林恩晞極為驚恐，只得無奈應和。嗣於同日（13
    日）凌晨1時許，兩車先後抵達新北市萬里區臺二線與石角
    路路口之萬里隧道旁空地後，李逸銘、許建勲、蔡詹賢、林
    國仁、李科誼、宋接枝等6人（下稱李逸銘等6人）及楊佳甯
    、林恩晞先後下車，李科誼等6人分別恫嚇及要求楊佳甯、
    林恩晞賠償因詐賭對李逸銘造成之損失。李科誼、蔡詹賢及
    林國仁認楊佳甯態度較為強硬，乃由李科誼與蔡詹賢輪流持
    球棒，李科誼作勢恫嚇、蔡詹賢則持球棒朝楊佳甯肩膀、後
    背及右腿部位戳打；楊佳甯因極為害怕，為免遭蔡詹賢之球
    棒打中，便往李逸銘、許建勲身後躲避，並央求「高抬貴手
    」，然李逸銘、許建勲不為所動，未勸阻李科誼、蔡詹賢之
    恫嚇及毆打；期間，林國仁因認楊佳甯一再「推託」否認，
    心生不滿，乃朝楊佳甯顏面揮拳，擊中楊佳甯右眼部位。楊
    佳甯因受林國仁、李科誼、蔡詹賢等人拳擊及棒打，而受有
    頭部鈍傷、右大腿挫傷、瘀青、右眼視網膜孔裂、玻璃體出
    血等傷害。李逸銘等6人不斷向楊佳甯、林恩晞要求提出鉅
    款賠償，始願意放行離去。楊佳甯、林恩晞於李逸銘等6人
    以上開強暴、脅迫手段及傷害之行為下，又處於深夜之荒郊
    野外，已無人跡、求救無門，至無法抗拒，楊佳甯只得向李
    逸銘表示，願意給付新臺幣（下同）20萬元，然李逸銘嫌金
    額太少，並表示已召集多人到場，需給付「走路工」工錢，
    至少需1,000萬元。嗣楊佳甯、林恩晞向許建勲、宋接枝、
    李逸銘等人哀求及商量，李逸銘等6人始同意由楊佳甯、林
    恩晞拿出300萬元解決。期間，林國仁等人喝令楊佳甯、林
    恩晞將身上所有現金自行取出交付，楊佳甯原僅拿出裝有2
    萬多元現金之皮夾，經林國仁等人發現楊佳甯皮包內夾層，
    尚藏放有11萬多元，乃將楊佳甯皮包強行取走，並將皮包內
    所有現鈔、物品倒落散置於地上，林恩晞見狀，早已完全不
    敢抗拒，而自行交出身上所有現金，僅懇求留下零星金額，
    使其得以搭車返回三重住處。經李逸銘點數楊佳甯、林恩晞
    之現金，各約13萬3千8百元、5萬8千元後，將所有取得之現
    鈔捆成1束，放入楊佳甯皮包內，嗣於離開隧道口前時，又
    將成捆現鈔取走。李逸銘等6人以前開強暴、脅迫方式，使
    楊佳甯應允提出300萬元作為賠償後，為讓楊佳甯籌款，乃
    將楊佳甯手機擴音功能打開，監聽楊佳甯聯絡籌錢之對話內
    容，經楊佳甯聯絡取得楊梅某位友人應允幫忙攜帶金錢至基
    隆火車站交款，李逸銘等6人即商量謀議，由李科誼駕駛車
    牌號碼0000-00號自用小客車，搭載同夥林國仁、蔡詹賢，
    前往基隆火車站等候楊佳甯友人前來交款；許建勲則駕駛車
    牌號碼000-0000號自用小客車，搭載宋接枝，後座附載李逸
    銘、楊佳甯、林恩晞，於萬里山區一帶不斷繞路，以等候林
    國仁等人回報訊息。嗣因林國仁等人遲遲等候不到楊佳甯友
    人前來付款，認遭楊佳甯耍弄，而回報給許建勲，引起許建
    勲、宋接枝等人不悅，乃對楊佳甯、林恩晞恫嚇稱，如未能
    取得款項，要將其2人直接載往山區活埋等語，經楊佳甯、
    林恩晞以時值半夜、且金額非區區少數，籌款較為不易等為
    由，苦苦哀求，許建勲等人不想持續在山區中漫無目標繞路
    ，乃於同日凌晨4時許，將車開至萬里區翡翠灣岸邊等候。
    俟林國仁回報稱仍未見送來300萬元之楊佳甯親友，李逸銘
    、許建勲、宋接枝為確保日後可確實取得300萬元，乃由宋
    接枝自其000-0000號車上，取出商業本票1本，撕下其中票
    號「000000」、「000000」、「000000」之3張本票，於本
    票上自行填寫面額「100萬元」、發票日「108年9月12日」
    後，交給楊佳甯，逼迫楊佳甯在本票上簽名、捺印，並填載
    地址，以作為300萬元擔保之「借據」。楊佳甯不敢抗拒，
    而於前開3張本票上，填上其舊名「楊秀芝」及「桃園八德
    區○○街」地址，並於姓名旁按捺指印後，交給宋接枝。嗣因
    於基隆火車站等候接應取款之林國仁等人，遲遲未見楊佳甯
    友人，不耐久候，許建勳即去電林國仁約定在基隆市中山區
    外木山游泳池停車場會合。同日上午5、6時許，許建勲駕車
    抵達約定地點與林國仁等人會合後，李逸銘即將前述自楊佳
    甯、林恩晞處強盜取得之現金19萬1千8百元1捆紙鈔，交給
    林國仁，表示此為酬謝林國仁等人「分紅」、「走路工」之
    佣金，後面的事由其與許建勲處理，林國仁等人可以離去等
    語。林國仁收下該報酬後，即與蔡詹賢搭乘由李科誼所駕車
    輛離去。嗣於同日上午6時30分許，林恩晞、楊佳甯乃藉機
    表示要上廁所，適有路人經過，楊佳甯乃請託路人代為報警
    ，員警接獲路人報案後，旋抵達現場，當場查獲李逸銘、許
    建勲、宋接枝，並對宋接枝之000-0000號自用小客車執行搜
    索，扣得前述面額100萬元之本票3張、球棒1支等物，復循
    線於同年月20日，在雲林縣○○鎮○○路0段00號「登峰米蘭」
    商務飯店前，查獲林國仁及蔡詹賢，並扣得現金18萬7千4百
    元；另經警在新北市○○區○○街000號前，拘提李科誼到案，
    始查悉上情。
二、案經楊佳甯、林恩晞訴由基隆市警察局第四分局報告臺灣基
    隆地方檢察署檢察官偵查起訴。
    理  由
一、證據能力部分
　㈠證人即告訴人楊佳甯、林恩晞於警詢時所為之陳述，均為被
    告以外之人於審判外之言詞陳述，依刑事訴訟法第159條第1
    項之規定，屬傳聞證據，又均不符合刑事訴訟法第159條之1
    至第159條之5傳聞證據之例外規定，依刑事訴訟法第159條
    第1項之規定，均不具證據能力。至其2人於檢察官偵查時所
    為之證述，均係基於證人地位，均經合法具結所為之言詞陳
    述，且檢察官無違法取供之情形，查無「顯有不可信之情況
    」，復均經原審以證人身分傳訊，給予上訴人即被告李逸銘
    、許建勲、蔡詹賢、林國仁、李科誼、宋接枝等人詰問之機
    會，渠等之詰問權均已獲得確保，依刑事訴訟法第159條之1
    第2項之規定，自得採為證據。
　㈡證人即共同被告蔡詹賢於檢察官偵查時所為之證述（見108年
    度偵字第5306號卷第173至176頁），係基於證人地位，經合
    法具結所為之言詞陳述，且檢察官無違法取供之情形，查無
    「顯有不可信之情況」，復均經原審以證人身分傳訊，給予
    被告李逸銘、許建勲、林國仁、李科誼、宋接枝等人詰問之
    機會，渠等之詰問權均已獲得確保，依刑事訴訟法第159條
    之1第2項之規定，自得採為證據。又被告李逸銘、蔡詹賢、
    林國仁、李科誼雖對自己以外之共同被告於警詢及偵查中未
    經具結之陳述之證據能力均表示爭執，然本判決並未以共同
    被告李逸銘等6人於警詢及偵查中未經具結之陳述，作為認
    定被告李逸銘、蔡詹賢、林國仁、李科誼彼此間犯罪之證據
    ，自無庸就此部分陳述之證據能力有無而為論述。　　
　㈢按被告以外之人於審判外之言詞或書面陳述，雖不符刑事訴
    訟法第159條之1至第159條之4之規定，而經當事人於審判程
    序同意作為證據，法院審酌該言詞陳述或書面陳述作成時之
    情況，認為適當者，亦得為證據；當事人、代理人或辯護人
    於法院調查證據時，知有第159條第1項不得為證據之情形，
    而未於言詞辯論終結前聲明異議者，視為有前項之同意；刑
    事訴訟法第159條之5定有明文。查本判決下列認定事實所引
    用之被告以外之人於審判外所為之供述證據資料，公訴人、
    被告李逸銘等6人及其選任辯護人等對本院提示之卷證，均
    表示對於證據能力沒有意見而不予爭執，且迄至言詞辯論終
    結前亦未再聲明異議，本院審酌上開證據資料製作時之情況
    ，尚無違法不當或證明力明顯過低之瑕疵，亦認以之作為證
    據，應屬適當。
　㈣本判決下列認定事實所引用之非供述證據，並無證據證明係
    公務員違背法定程序取得之證據，且與本件待證事實具有自
    然之關聯性，均得作為證據。
二、認定事實所憑之證據及理由
  ㈠訊據被告李逸銘等6人固承認渠等有如事實欄一所載之客觀行
    為，並坦承有妨害自由、恐嚇及傷害等犯行，惟均否認有何
    強盜取財犯行，被告李逸銘等6人分別辯解如下：
　⒈被告李逸銘部分：
　　被告李逸銘辯稱：因為楊佳甯、林恩晞詐賭，讓我賭輸約4
    、50萬元，我當天是找楊佳甯、林恩晞談債務問題，他們自
    己也承認詐賭，是自願隨我們上車，我只委託許建勲幫忙處
    理，且只見過李科誼幾次面，蔡詹賢、林國仁、宋接枝都不
    認識，並沒有與他們有強盜的犯意聯絡云云。被告李逸銘之
    辯護人為被告辯護以：被告李逸銘主觀上確實認為楊佳甯、
    林恩晞確有詐賭行為，欲取回遭詐賭損失之款項3、40萬元
    ，方委由被告許建勲處理詐賭之債務問題，且林恩晞於案發
    當天亦承認詐賭，故被告李逸銘並無強盜意圖，且已與楊佳
    甯、林恩晞達成和解云云。
　⒉被告許建勲、宋接枝部分：
　　被告許建勲辯稱：因為被告李逸銘告訴我，楊佳甯、林恩晞
    詐賭，要我找人幫忙談判，且林恩晞於案發當天承認有詐賭
    ，並沒有強盜的犯意云云。被告宋接枝辯稱：我沒有強盜的
    犯意，也沒有分到錢云云。被告許建勲、宋接枝之辯護人則
    為渠等辯護以：原判決所載客觀事實部分，被告許建勲、宋
    接枝均有做，但被告2人是因為聽到告訴人等詐賭，而感到
    憤怒，才有過當之行為，主觀上並無不法所有意圖，原判決
    僅以告訴人等證詞為認定被告等犯罪之基礎，有所違誤云云
    。
　⒊被告李科誼、林國仁、蔡詹賢部分：
　　被告李科誼辯稱：我是為了要處理賭債的事情，才依被告許
    建勲指示開車搭載被告林國仁去案發地點云云；被告林國仁
    、蔡詹賢均辯稱：因為聽被告林國仁提到告訴人等有詐賭行
    為，為了幫忙主持公道，討回賭債，才會前去談判，主觀上
    並沒有強盜的意圖云云。辯護人則為被告3人辯護以：被告
    李科誼、林國仁、蔡詹賢均無為自己不法所有之意圖，且告
    訴人承認確有詐賭，而被告李科誼、林國仁、蔡詹賢是聽聞
    被告許建勲提及告訴人等詐賭之事，方挺身而出，到場助陣
    ，亦無事前謀議，且事後已與告訴人等達成和解，故被告3
    人不構成強盜罪云云。
  ㈡經查：
　⒈如事實欄一所載，即被告李逸銘（綽號「矮銘」）與被告許
    建勲為同鄉友人，被告宋接枝、林國仁則與許建勲熟識；被
    告李逸銘於108年7、8月間，在林松岳（「岳哥」）與潘氏
    昭詩（越南籍）夫妻位於新北市○○區○○○○路00號4樓之住處
    打麻將賭博後，認識應潘氏昭詩邀集至該處打麻將之楊佳甯
    、林恩晞；李逸銘委由許建勲召集人手，由許建勲聯絡宋接
    枝、林國仁，林國仁再邀集李科誼（綽號「眼鏡」）、蔡詹
    賢參與，先由宋接枝準備客觀上對人之生命、身體安全構成
    危險、而足供兇器使用之球棒1支，置於其所有之車牌000-0
    000號自用小客車上。李逸銘於108年9月12日下午1時許，得
    悉楊佳甯、林恩晞當日會來萬里賭博，乃通知許建勲轉告宋
    接枝、林國仁等人待命；許建勲、宋接枝、林國仁、李科誼
    、蔡詹賢等人於108年9月12日晚間7時許，在基隆市○○區○○
    路00號之「S＆D」咖啡店內會合後，由宋接枝、李科誼分別
    駕駛車牌號碼000-0000號、0000-00號自用小客車，搭載林
    國仁、蔡詹賢，與許建勲一起抵達前開賭博場所旁之新北市
    ○○區○○路00○0號「85°C」咖啡店前，等候李逸銘之通知。嗣
    於翌日（13日）凌晨0時許，賭局結束後，李逸銘撥打電話
    通知在樓下等候多時之許建勲，示意牌局已結束，要許建勲
    等人準備動手後，旋即下樓。林恩晞、楊佳甯則於李逸銘後
    方陸續下樓。林恩晞甫走到1樓時，許建勲與李逸銘隨即上
    前，由許建勲伸手搭住林恩晞肩膀，與李逸銘一同強迫林恩
    晞坐上李科誼所駕駛之000-0000號自用小客車後座中間，並
    由李逸銘、許建勲分別坐於林恩晞左右兩側，強行取走林恩
    晞手機，以包挾看管林恩晞；隨後楊佳甯亦走下1樓，欲轉
    身往其停車方向走去時，林國仁旋即上前，自楊佳甯後方抓
    握架住楊佳甯，將楊佳甯拖往宋接枝所駕駛之車牌號碼000-
    0000號自用小客車後座中間，同由蔡詹賢、林國仁分坐於楊
    佳甯左右兩旁以包挾控制楊佳甯，並強行取走楊佳甯手機，
    防止楊佳甯脫逃及求救。李逸銘等人即以前述之強暴方式，
    剝奪林恩晞、楊佳甯之行動自由。李科誼即駕駛車牌號碼00
    00-00號自用小客車在前引導，宋接枝駕駛車牌號碼000-000
    0號自用小客車跟隨在後，許建勲、林國仁於車上，分別對
    林恩晞、楊佳甯恫稱：如不承認有詐賭行為，會「討皮痛」
    （閩南語，意將遭「毆打」）或遭剁手剁腳云云。嗣於同日
    （13日）凌晨1時許，兩車先後抵達新北市萬里區臺二線與
    石角路路口之萬里隧道旁空地後，李逸銘等6人及楊佳甯、
    林恩晞先後下車，李科誼等6人分別恫嚇及要求楊佳甯、林
    恩晞賠償因詐賭對李逸銘造成之損失。李科誼、蔡詹賢及林
    國仁認楊佳甯態度較為強硬，乃由李科誼與蔡詹賢輪流持球
    棒，李科誼作勢恫嚇、蔡詹賢則持球棒朝楊佳甯肩膀、後背
    及右腿部位戳打；楊佳甯因極為害怕，為免遭蔡詹賢之球棒
    打中，便往李逸銘、許建勲身後躲避，並央求「高抬貴手」
    ，然李逸銘、許建勲不為所動，未勸阻李科誼、蔡詹賢之恫
    嚇及毆打；期間，林國仁因認楊佳甯一再「推託」否認，心
    生不滿，乃朝楊佳甯顏面揮拳，擊中楊佳甯右眼部位。楊佳
    甯因受林國仁、李科誼、蔡詹賢等人拳擊及棒打，而受有頭
    部鈍傷、右大腿挫傷、瘀青、右眼視網膜孔裂、玻璃體出血
    等傷害。李逸銘等6人不斷向楊佳甯、林恩晞要求提出鉅款
    賠償，始願意放行離去。楊佳甯只得向李逸銘表示，願意給
    付20萬元，然李逸銘嫌金額太少，並表示已召集多人到場，
    需給付「走路工」工錢，至少需1,000萬元。嗣楊佳甯、林
    恩晞向許建勲、宋接枝、李逸銘等人哀求及商量，李逸銘等
    6人始同意由楊佳甯、林恩晞拿出300萬元解決。期間，林國
    仁等人喝令楊佳甯、林恩晞將身上所有現金自行取出交付，
    楊佳甯原僅拿出裝有2萬多元現金之皮夾，經林國仁等人發
    現楊佳甯皮包內夾層，尚藏放有11萬多元，乃將楊佳甯皮包
    強行取走，並將皮包內所有現鈔、物品倒落散置於地上，林
    恩晞見狀，自行交出身上所有現金，僅懇求留下零星金額，
    使其得以搭車返回三重住處。經李逸銘點數楊佳甯、林恩晞
    之現金，各約13萬3千8百元、5萬8千元後，將所有取得之現
    鈔捆成一束，放入楊佳甯皮包內，嗣於離開隧道口前時，又
    將成捆現鈔取走。李逸銘等6人為讓楊佳甯籌款，乃將楊佳
    甯手機擴音功能打開，監聽楊佳甯聯絡籌錢之對話內容，經
    楊佳甯聯絡取得楊梅某位友人應允幫忙攜帶金錢至基隆火車
    站交款，李逸銘等人即商量謀議，由李科誼駕駛車牌號碼00
    00-00號自用小客車，搭載同夥林國仁、蔡詹賢，前往基隆
    火車站等候楊佳甯友人前來交款；許建勲則駕駛車牌號碼00
    0-0000號自用小客車，搭載宋接枝，後座附載李逸銘、楊佳
    甯、林恩晞，於萬里山區一帶不斷繞路，以等候林國仁等人
    回報訊息。嗣因林國仁等人遲遲等候不到楊佳甯友人前來付
    款，認遭楊佳甯耍弄，而回報給許建勲，引起許建勲、宋接
    枝等人不悅，乃對楊佳甯、林恩晞恫嚇稱，如未能取得款項
    ，要將其二人直接載往山區活埋等語，經楊佳甯、林恩晞以
    時值半夜、且金額非區區少數，籌款較為不易等由，苦苦哀
    求，許建勲等人不想持續在山區中漫無目標繞路，乃於同日
    凌晨4時許，將車開至萬里區翡翠灣岸邊等候。俟抵達翡翠
    灣堤岸邊後，林國仁回報稱仍未見送來300萬元之楊佳甯親
    友，李逸銘、許建勲、宋接枝為確保日後可確實取得300萬
    元，乃由宋接枝自其000-0000號車上，取出商業本票1本，
    撕下其中票號「000000」、「000000」、「000000」之3張
    本票，於本票上自行填寫面額「100萬元」、發票日「108年
    9月12日」後，交給楊佳甯，逼迫楊佳甯在本票上簽名、捺
    印，並填載地址，以作為300萬元擔保之「借據」。楊佳甯
    於前開3張本票上，填上其舊名「楊秀芝」及「桃園八德區○
    ○街」地址，並於姓名旁按捺指印後，交給宋接枝。嗣因於
    基隆火車站等候接應取款之林國仁等人，遲遲未見楊佳甯友
    人，不耐久候，許建勳即去電林國仁約定在基隆市中山區外
    木山游泳池停車場會合。同日上午5、6時許，許建勲駕車抵
    達約定地點與林國仁等人會合後，李逸銘即將前述自楊佳甯
    、林恩晞處強盜取得之現金19萬1千8百元1捆紙鈔，交給林
    國仁，表示此為酬謝林國仁等人「分紅」、「走路工」之佣
    金，後面的事由其與許建勲處理，林國仁等人可以離去等語
    。林國仁收下該報酬後，即與蔡詹賢搭乘李科誼所駕車輛離
    去。嗣於同日上午6時30分許，林恩晞、楊佳甯乃藉機表示
    要上廁所，適有路人經過，楊佳甯乃託路人代為報警，員警
    接獲該名路人報案後，旋抵達現場，當場查獲李逸銘、許建
    勲、宋接枝，並對宋接枝之000-0000號自用小客車執行搜索
    ，當場扣得前述面額100萬元之本票3張、球棒1支，復循線
    於同年月20日，在雲林縣○○鎮○○路0段00號「登峰米蘭」商
    務飯店前，查獲林國仁及蔡詹賢，扣得現金18萬7千4百元等
    情，業據被告李逸銘、許建勲、蔡詹賢、林國仁、李科誼、
    宋接枝於本院準備程序及審理時所是認（見本院卷第272、3
    93頁），且經告訴人楊佳甯、林恩晞證述在卷（見108年度
    偵字第5157號卷第375至380頁，原審卷二第48至219頁），
    並有長庚醫療財團法人基隆長庚紀念醫院診斷證明書、基隆
    市警察局第四分局搜索扣押筆錄、扣押物品目錄表、扣案物
    品照片等件在卷可稽（見108年度偵字第5157號卷第163至16
    9、173、175至183、397至400、403至409頁，108年度偵字
    第5306號卷第89至99、101至109、245至253、255至261、26
    3至265、275至279、281至287頁），復有面額100萬元之本
    票3張、球棒1枝及現金18萬7千4百元扣案可證。堪認被告李
    逸銘等6人於案發當天凌晨時分，一同將告訴人楊佳甯、林
    恩晞強押上車，載往他處，並恐嚇告訴人楊佳甯、林恩晞，
    及分別持球棒或徒手毆打楊佳甯成傷，以此強暴、脅迫等方
    式，向告訴人楊佳甯、林恩晞索取財物及要求簽立鉅額商業
    本票等事實，首堪認定。
　⒉而被告李逸銘等6人上開向楊佳甯、林恩晞索取財物之行為，
    已達至使被害人不能抗拒之程度：
  ⑴按強盜罪，係以意圖為自己或第三人不法所有，以強暴、脅
    迫、藥劑、催眠術或他法至使不能抗拒而取他人之物或使其
    交付，為構成要件。所謂至使不能抗拒，係指行為人所施用
    之強暴、脅迫等非法方法，在「客觀上」足使被害人喪失意
    思自由，並達於不能抗拒之程度者而言（最高法院94年度台
    上字第1782號判決要旨可資參照），即就當時之具體事實，
    予以客觀之判斷，足使被害人身體上或精神上達於不能或顯
    難抗拒之程度而言（最高法院97年台上字第1135號判決意旨
    參照）；申言之，強盜行為之被害人是否已達不能抗拒程度
    ，應以行為人行為時所施手段之強弱程度，綜合當時之具體
    事實，依多數人之客觀常態情狀決之。亦即視該手段施用於
    相類似情況下，是否足使一般人處於不能抗拒之壓制程度而
    定，不以被害人之主觀意思為準（最高法院99年度台上字第
    3081號判決意旨參照）。又強盗罪所施用之強暴、脅迫手段
    ，袛須足以壓抑被害人之抗拒，使其喪失意思自由為己足，
    縱令被害人無實際抗拒行為，仍於強盗罪之成立，不生影響
    （最高法院86年度台上字第4503號判決意旨參照）。
  ⑵查林恩晞、楊佳甯於案發當天凌晨時分，遭被告李逸銘等6名
    成年男子控制行動，先強押上車，嗣載到偏遠之萬里隧道旁
    、萬里山區及翡翠灣一帶，被告李逸銘等6人分別以剁手剁
    腳（斷手斷腳）、活埋、「哪一隻手撥電話打不成功，就斷
    哪一隻手」等話語恐嚇，兼以楊佳甯初期態度較為強硬，起
    初堅不附合承認「詐賭」一情，乃遭被告林國仁、李科誼、
    蔡詹賢出拳及持球棒恫嚇威脅、傷害，當時極度恐懼，故被
    告等人之要求，均不敢反對，林恩晞因受害驚嚇，使原有心
    臟宿疾發作，至臉色發白、全身顫抖，且見楊佳甯遭被告李
    逸銘等6人強取皮包倒出財物，即自行交出現金5萬8千元，
    不敢絲毫隱瞞；楊佳甯亦不敢抗拒，同意籌款300萬元支付
    給被告李逸銘，並於萬里隧道口現場，容任被告李逸銘、宋
    接枝、林國仁等人強取皮包搜查，並遭強行取走13萬3千8百
    元之金錢等情，業據楊佳甯、林恩晞證述在卷。綜合當時情
    境，告訴人2人均為女性，面對被告李逸銘等6人，即體力、
    人數均為己方倍數之成年男子，且態度兇惡、持有球棒，兼
    以時值深夜、地點偏僻，縱呼救亦無人聽聞、即使逃跑亦可
    能旋遭追及，被告李逸銘等6人復一再恐嚇、傷害，並進而
    對告訴人楊佳甯為傷害行為，告訴人2人在被告李逸銘等6人
    控制之下，無可退避或求助，更無與被告李逸銘等6人抵抗
    之力，雙方實力懸殊甚鉅，告訴人2人因此絲毫不敢抗拒，
    只能應被告李逸銘等6人之要求，交付身上財物或簽立本票
    、向友人籌款等等。被告李逸銘等6人所為實屬對於人之身
    體、精神施加暴力之強暴、脅迫行為，依一般社會通念判斷
    ，足認告訴人楊佳甯、林恩晞在此一情況之下，顯已完全喪
    失其行動自主之能力，而陷於不能抗拒之境，至為灼然。
　⑶被告李逸銘之辯護人雖於原審審理時辯護以：案發當時，告
    訴人林恩晞尚能飲水、抽煙、飲食等，告訴人等均未達不能
    抗拒之程度，被告所為不構成強盜取財犯行云云。然本案被
    告李逸銘等6人強盜過程，歷時近7小時之久，期間容或有被
    告離開購買水、飲食等物，或告訴人楊佳甯仍有與被告李逸
    銘等6人商議降低賠償金額之「討價還價」空間，或告訴人
    等仍有上廁所、飲水、抽煙之「自由」，即僅以告訴人等仍
    具此微渺之「意思決定自由」，即謂告訴人等尚未達喪失意
    思自由而不能抗拒之程度。若非告訴人2人遭受被告李逸銘
    等6人上開強暴、脅迫手段，以達不能、不敢反對、亦不敢
    抗拒之程度，何以自願交付身上所有財物，並另簽立金額高
    達300萬元之鉅額本票？足見辯護人上開主張，並非事實，
    亦與常理不符，洵屬無據。
  ⒊被告李逸銘等6人主觀上係基於不法所有意圖而為之：
　⑴按刑法上關於財產上犯罪，所定「意圖為自己或第三人不法
    所有」之要件，係指欠缺適法權源卻圖將財物移入自己實力
    支配管領下而為使用、收益或處分之情形，然該「不法所有
    」云者，除違反法律上之強制或禁止規定者外，若移入自己
    實力支配管領之意圖，違背公共秩序或善良風俗以及逾越通
    常一般之人得以容忍之程度者，亦當包括在內（最高法院94
    年度台上字第5194號判決意旨參照）。
　⑵被告李逸銘等6人確實有如事實欄一所載，向楊佳甯、林恩晞
    索取上開現金，並要求簽立面額300萬元本票等情，為被告
    李逸銘等6人供承在卷。而被告林國仁、李科誼、蔡詹賢、
    宋接枝，甚或被告李逸銘較親近之友人即被告許建勲，均屬
    「走路工」，得因替被告李逸銘強盜告訴人2人金錢，而分
    得報酬（分紅、佣金），亦據證人楊佳甯、林恩晞證述甚詳
    。證人即共同被告蔡詹賢於偵查中亦證稱：到外木山我們先
    到空地會合，被告李逸銘就走到我們這臺車的車邊，就拿了
    一疊錢給被告林國仁，被告李逸銘說這是給你們吃紅的，並
    說沒事了，叫我們可以先離開等語屬實（見108年度偵字第5
    306號卷第173至176頁）。足見被告李逸銘等6人均係為向楊
    佳甯、林恩晞牟取財物而共同為上開行為甚明。
　⑶被告李逸銘等6人雖均以被告李逸銘遭楊佳甯、林恩晞詐賭，
    為催討賭債始為本案行為云云置辯。然楊佳甯、林恩晞並未
    詐賭乙節，業據楊佳甯、林恩晞證述在卷。且「詐賭」者，
    如非提供賭場、賭具之莊家，可暗中「動手腳」（如監視器
    窺看、打牌工具作記號或特別措施），則需兩人一組搭配，
    以暗號、暗語等各種技巧、賭術互相勾串。查楊佳甯、林恩
    晞係應證人即林松岳之配偶潘氏昭詩之邀，前往新北市○○區
    ○○路00號4樓打麻將賭博，其二人非「一起」、「同組」至
    該處賭博，亦非時常與被告李逸銘同桌賭玩麻將，賭博之結
    果亦有輸有贏，尤以案發當時之該次賭博，贏錢者為告訴人
    楊佳甯與被告李逸銘，告訴人林恩晞及同桌賭博之潘氏昭詩
    均輸錢，且告訴人2人賭玩麻將時，並無異狀或有何詐賭跡
    象，亦據證人潘氏昭詩於原審審理時證述無訛（見原審卷三
    第191至205頁）。又新北市政府警察局金山分局野柳派出所
    員警，曾於本件案發前之108年8月25日獲報有人於上址（港
    東路66號4樓）聚賭，經員警前往調查時，當時在場者為告
    訴人林恩晞、證人林松岳及案外人馮仁河、張兆金，並無被
    告李逸銘所稱詐賭集團成員之告訴人楊佳甯或不詳男子「阿
    國」等情，經原審調取臺灣基隆地方法院109年度基簡字第8
    3號林松岳所犯營利提供賭博場所罪案卷核閱無誤（見108年
    度偵字第5575號偵查卷第27頁）。足見告訴人林恩晞、楊佳
    甯所述非虛。尤以告訴人林恩晞、楊佳甯，甚或被告李逸銘
    ，大多由證人林松岳或潘氏昭詩邀集，各次參與賭博之人並
    非固定或已事先預定，而多係「隨機」，並無被告李逸銘所
    辯告訴人等暗中串通詐賭之情。倘告訴人等果有詐賭行為，
    何以其他同為賭博者、甚或因「湊咖」而加入賭博之證人潘
    氏昭詩並無懷疑？而被告李逸銘一方面「懷疑」告訴人等為
    「詐賭集團」，一方面卻又多次應證人林松岳或潘氏昭詩邀
    集聚賭，且於其「懷疑」實施詐賭之告訴人楊佳甯或林恩晞
    參與時，並未拒絕參加，實與常情有違。堪認被告李逸銘等
    6人所辯上情，實屬虛妄。況被告李逸銘雖辯稱其遭告訴人2
    人詐賭之金額4、50萬元（其辯護人則稱3、40萬元），詎被
    告李逸銘等6人竟要求告訴人楊佳甯簽立面額300萬元之商業
    本票，遠高於被告李逸銘所辯稱之賭債金額數倍之多，益足
    以證明被告李逸銘等6人主觀上確實基於為自己不法所有意
    圖而為本件犯行，至為明確。
  ⒋被告李逸銘等6人就強盜犯行具有犯意聯絡及行為分擔：
　⑴按共同實施犯罪行為之人，在合同意思範圍以內，各自分擔
    犯罪行為之一部，相互利用他人之行為，以達其犯罪之目的
    者，即應對於全部所發生之結果，共同負責（最高法院28年
    上字第3110號判例意旨參照）。又共同正犯之成立，祇須具
    有犯意之聯絡，行為之分擔，既不問犯罪動機起於何人，亦
    不必每一階段犯行，均經參與（最高法院34年上字第862號
    判例意旨參照）。是共同正犯間，非僅就其自己實行之行為
    負其責任，並在犯意聯絡之範圍內，對於他共同正犯所實行
    之行為，亦應共同負責（最高法院32年度上字第1905號判例
    要旨參照）。再者，共同正犯在主觀上須有共同犯罪之意思
    ，客觀上須為共同犯罪行為之實行。所謂共同犯罪之意思，
    係指基於共同犯罪之認識，互相利用他方之行為以遂行犯罪
    目的之意思；共同正犯因有此意思之聯絡，其行為在法律上
    應作合一的觀察而為責任之共擔。查本案係被告李逸銘欲強
    盜楊佳甯、林恩晞財物，委由被告許建勲召集人手，被告許
    建勲轉告被告宋接枝、林國仁，再由被告林國仁邀集被告李
    科誼、蔡詹賢參與本案，渠等6人客觀上共同參與如事實欄
    一所載之行為，主觀上亦基於為自己不法所有之意圖，俱如
    前述，足證被告李逸銘等6人就強盜犯行具有犯意聯絡及行
    為分擔。
　⑵被告李逸銘等6人雖辯稱：被告李逸銘、蔡詹賢、林國仁、宋
    接枝彼此間並不認識，被告李逸銘等6人間亦無事前謀議，
    而非共同正犯云云。惟共同正犯之意思聯絡，原不以數人間
    直接發生者為限，即有間接之聯絡者，亦包括在內。如甲分
    別邀約乙、丙犯罪，雖乙、丙間彼此並無直接之聯絡，亦無
    礙於其為共同正犯之成立（最高法院92年度台上字第5407號
    判決要旨參照）；且共同正犯之意思聯絡，不限於事前有所
    協議，其於行為當時，基於相互之認識，以共同犯罪之意思
    參與者，或基於同一犯罪目的，於犯罪行為持續進行之各階
    段中，以自己共同犯罪之意思參與，而為間接之聯絡者，亦
    包括在內；且其表示之方法，不以明示通謀為必要，即相互
    間有默示之合致，亦無不可（最高法院92年度台上字第3724
    號、第5407號判決要旨參照）。故被告李逸銘等6人間，經
    被告許建勲、林國仁從中聯繫，共同基於對楊佳甯、林恩晞
    強盜財物之目的而參與本案犯行，堪認被告李逸銘等6人就
    本案具有犯意聯絡、行為分擔。被告李逸銘等6人所為上開
    辯解，顯不足採。
  ⒌被告所辯均不足採信之理由：
　⑴被告李逸銘等6人均辯稱：告訴人等所為證述前後不一，與事
    實不符，不足以認定渠等有強盜犯行云云。惟查，告訴人楊
    佳甯、林恩晞於偵審所證本件案發經過，前後相符，互核一
    致，復有長庚醫療財團法人基隆長庚紀念醫院診斷證明書、
    基隆市警察局第四分局搜索扣押筆錄、扣押物品目錄表、扣
    案物品照片及扣案之面額100萬元之本票3張、木製球棒1枝
    及現金18萬7千4百元等證據，均足以補強告訴人等所述為真
    。復參以，被告李逸銘等6人亦坦承確有如事實欄一所載之
    案發過程，益徵告訴人2人所言非虛。故被告李逸銘等6人所
    為上開辯解，顯屬事後卸責之詞，不足採信。
　⑵被告等均辯稱：林恩晞於案發當時亦有承認其有詐賭，足證
    渠等所稱告訴人等詐賭乙節確屬真實云云。查告訴人林恩晞
    固於案發當時表示其有詐賭，然係因其遭被告李逸銘等6人
    恫嚇、脅迫，並見楊佳甯遭被告等人毆打之強況下，出於無
    奈所為陳述，並非真有詐賭之情，業據林恩晞於原審審理時
    證述在卷。且楊佳甯、林恩晞於案發當時確實已遭被告李逸
    銘等6人以如事實欄一所載強暴、脅迫方式，以達不能抗拒
    之狀態，斯時為保全身體、生命之安全，不僅交付身上所有
    金錢，甚至簽立鉅額商業本票，亦在所不惜，則林恩晞所述
    其當時因出於無奈只能坦承詐賭之情，應屬真實非虛。故被
    告等6人執此主張告訴人等確有詐賭情事，實無足採。
　⑶末按當事人、代理人、辯護人或輔佐人聲請調查之證據，法
    院認為不必要者，得以裁定駁回之；而待證事實已臻明瞭而
    無再調查之必要，或同一證據再行聲請，均應認為不必要，
    刑事訴訟法第163條之2第1項、第2項第3、4款定有明文。被
    告李逸銘之辯護人雖聲請傳喚告訴人楊佳甯、林恩晞、證人
    林松岳及潘氏昭詩到庭作證，被告許建勲、宋接枝之辯護人
    聲請傳喚被告李逸銘轉換身分作證，及被告蔡詹賢、林國仁
    、李科誼之辯護人聲請傳喚被告許建勲轉換身分作證，然上
    開人等均經原審審理時，以證人身分到庭具結作證，並賦予
    被告李逸銘等6人對質詰問之機會，故無重複調查之必要；
    至被告李逸銘之辯護人另聲請傳訊證人許寶壽及調閱林恩晞
    、楊佳甯於108年7至9月之通聯紀錄，欲證明林恩晞、楊佳
    甯確有詐賭之事實，然此部分事實業經詳予調查，已如前述
    ，此部分事證已臻明瞭。是以，上開聲請均難認有調查之必
    要，應予駁回。
  ㈢綜上所述，被告李逸銘等6人確有如事實欄一所載結夥攜帶兇
    器強盜楊佳甯、林恩晞財物之行為，渠等所為上開辯解，均
    屬事後卸責之詞，不足採信。本件事證明確，被告李逸銘等
    6人犯行均堪認定。　　
三、論罪
  ㈠按犯強盜罪，於實施強暴行為之過程中，如別無傷害之故意
    ，僅因拉扯致被害人受有傷害，乃施強暴之當然結果，固不
    另論傷害罪。然強盜罪非以傷害人之身體為當然之手段，若
    具有傷害犯意且發生傷害之結果，自應另負傷害罪責，如經
    合法告訴且與強盜罪有裁判上一罪關係，即應依刑法第55條
    規定處斷。再按，刑法第321條第1項第3 款所定兇器之種類
    未設限制，凡客觀上足對人之生命、身體、安全構成威脅而
    含危險性者俱屬之；且祇須攜帶此種具危險性之兇器為已足
    ，並不以攜帶之初有行兇之意圖為必要（最高法院79年台上
    字第5253號判例意旨參照）。
  ㈡查扣案木製球棒1支，為實心木棒，沉重厚實、質地堅硬，不
    僅在客觀上已對人之生命、身體、安全構成威脅且具有危險
    性，甚已足以殺傷人之生命、身體，當均屬刑法第321條第1
    項第3款所稱之兇器。核被告李逸銘等6人所為，均係犯刑法
    第330條第1項而有同法第321條第1項第3款、第4款之結夥三
    人以上、攜帶兇器強盜取財罪及同法第277條第1項之傷害罪
    。公訴意旨認被告李逸銘等6人之傷害犯行，屬強盜行為之
    當然結果，不另論罪，容有誤認。又被告李逸銘等6人於剝
    奪告訴人等行動自由之初，已有強盜之犯意，足認告訴人等
    遭受妨害自由之過程，本即在被告李逸銘等6人強盜行為預
    定範圍之內，即被告李逸銘等6人初始即在抑壓告訴人等之
    意思及行動自由，而達強取財物之目的，此部分犯行，係屬
    強盜行為之著手行為，應包含於強盜行為之內，而無須再論
    以刑法第304條之強制罪或第302條之剝奪行動自由罪。
  ㈢被告李逸銘等6人均係基於單一之傷害犯意，而於密接時、地
    ，分別多次毆打告訴人楊佳甯，其等各該次之傷害犯行，係
    遂行單一犯罪決意之同種類行為，侵害同一法益，為接續犯
    ，應僅成立一傷害罪。
  ㈣被告李逸銘等6人以一加重強盜犯行，同時同地侵害告訴人楊
    佳甯、林恩晞2人之法益，並以一行為同時觸犯上開加重強
    盜及傷害等罪，均為想像競合犯，均依刑法第55條規定，從
    一重之加重強盜罪處斷。
  ㈤被告李逸銘等6人就上開犯行，具有犯意聯絡及行為分擔，應
    論以共同正犯。
四、上訴之判斷
  ㈠上訴駁回部分（即被告李逸銘、許建勲、李科誼、宋接枝部
    分）：
　  原審本於同上見解，審酌被告等均為中、壯年男子，身強體
    健，竟不思正當工作獲取酬勞，被告李逸銘僅因自視牌技佳
    ，然仍時常賭輸，即「懷疑」告訴人等勾串叫牌「詐賭」，
    而無視告訴人等亦有賭輸之時，及告訴人等僅偶爾一起至萬
    里港東路「岳哥」及「阿詩」夫妻住處賭玩麻將，告訴人等
    均係應「阿詩」邀集而前來萬里賭博，非自行聯袂而來，被
    告李逸銘僅因不甘賭博輸錢，及認告訴人等自外地來萬里賭
    博，賭注金額均甚大、且時常贏錢，又不向莊家借用賭資，
    認告訴人等必「身懷鉅款」，而起意強盜取財，又因自己一
    人勢單力孤，無法成事，乃與被告許建勲商議，被告許建勲
    亦為圖不法所得，為被告李逸銘邀集強盜同夥，以遂其等強
    盜取財之目的；被告李科誼為貪取報酬，而參與被告李逸銘
    、許建勲、宋接枝等人之強盜財物合謀，被告李科誼「受人
    之託」，為「拿人錢財」而「辦事」（強盜），所為均應非
    難；又被告等均為堂堂成年男子，借端告訴人等「詐賭」而
    圖強取財物，並由被告李科誼持兇器脅迫、毆打告訴人楊佳
    甯，又為達強盜取財目的，被告等共同強將告訴人帶上車輛
    ，往郊外偏僻地方行駛，告訴人等孤立無援，於被告等窮兇
    惡極的態度下、深夜人車罕見之路段，遭被告等輪流施以心
    理脅迫、恫嚇，告訴人楊佳甯並遭到毆打等身體傷害行為，
    告訴人林恩晞雖未遭被告等傷害，然亦因深夜莫名遭被告等
    多人挾持，且遭被告等出言脅迫、恫嚇，致原有之心臟病宿
    疾引發不適，導致臉色發白、呼吸不順，其2人所受生命威
    脅之心理畏懼感，及對現實狀況不明瞭之未知感，對被告等
    動機行為之恐慌感，均比其2人所受身體或健康遭到侵害之
    程度來得嚴重。是被告等所為，除使告訴人等身心遭受鉅創
    外，並嚴重破壞社會治安，影響善良風俗，犯罪情節均非輕
    微；又被告等犯後均否認犯行，避重就輕，未見悔意，本不
    應輕縱。然考量本件告訴人等遭強盜取走之金錢，因被告林
    國仁於東窗事發後，不敢任意花用犯罪所得，使警方得以追
    回查扣大部分金錢，是告訴人等財物損失不重，兼衡被告李
    逸銘、許建勲、宋接枝、李科誼4人，均已與告訴人等調解
    成立，被告李科誼已全部履行賠償完畢，被告李逸銘、許建
    勲、宋接枝已賠償一半金額，其餘分期款項待日後給付（見
    原審109年度附民移調字第62號調解筆錄，原審卷三第269至
    272頁），其4人堪認已彌補告訴人等損害；另考量本案起於
    被告李逸銘之不法意圖，及各被告分工及參與程度，被告李
    逸銘、許建勲、宋接枝、李科誼因本件及時遭警方查獲，而
    尚未獲利（被告李逸銘自被害人身上取得之現金，已給付給
    被告林國仁，其等未及就本票金額300 萬元取得等值現金或
    財物，即遭查獲，故無實際犯罪所得）等情，暨被告各人智
    識、家境、生活、與告訴人關係、告訴人身心受創程度等一
    切情狀，被告李逸銘於本次以前，並無任何犯罪紀錄，被告
    許建勲、李科誼曾有盜匪前科等素行，就各人涉案及非難程
    度，就被告李逸銘、許建勲、李科誼、宋接枝分別量處有期
    徒刑7年6月、7年6月、7年4月及7年6月，並說明：⒈被告等
    所為加重強盜犯行，情節非屬輕微，其等犯罪情節、手段，
    均不足以引起一般人同情，自無「情節輕微」、「情堪憫恕
    」之處。是辯護人請求援引刑法第59條規定酌減其刑，自無
    理由；⒉扣案球棒1支，為被告宋接枝所有，並由被告宋接枝
    提供予共同被告李科誼、蔡詹賢使用，為供本案犯罪所用之
    物；告訴人楊佳甯簽署開立之商業本票3紙，係被告宋接枝
    提供交予告訴人楊佳甯簽名捺印後，本應交給被告李逸銘，
    屬於被告李逸銘所有；然本件經警查獲時，該本票在被告宋
    接枝車內，即被告宋接枝實力支配下，可堪採認者，為如本
    案未經警查獲，或告訴人楊佳甯有交付、或其友人有帶來相
    當於本票面額之300萬元，該3紙本票，會返回給告訴人楊佳
    甯，而所取得之300萬元，則由被告宋接枝、李逸銘、許建
    勲等人依協議分配，是未取得300萬元前，該3紙本票實則仍
    由被告宋接枝管領，被告宋接枝有事實上管領權，而扣案3
    紙本票，亦屬犯罪所用之物，且均已扣案，爰均依刑法第38
    條第2項前段規定，在被告宋接枝犯行項下，宣告沒收之。
    至另1支未扣案之木棒，雖亦係被告李科誼持以犯罪所用之
    工具，然不知屬於何人所有，且未扣案，又非違禁物、價值
    亦屬輕微，被告等人持以再利用為犯罪之可能性不高，欠缺
    刑法上之重要性，如啟動沒收追徵程序，不僅無助於犯罪預
    防，亦耗費司法資源，為免程序浪費，爰不予宣告沒收、追
    徵。另扣案被告各人使用之手機，與本案並無直接關連，亦
    不予宣告沒收等語。其認事用法核無違誤，量刑亦屬妥適。
    故被告李逸銘、許建勲、李科誼、宋接枝仍執前詞，提起上
    訴，否認犯行，業據本院論駁如前，為無理由，應予駁回。
  ㈡撤銷改判部分（即被告蔡詹賢、林國仁部分）：
    原審認被告蔡詹賢、林國仁罪證明確，均予依法論科，固非
    無見。惟查：
　⒈按科刑判決旨在實現刑罰權之分配正義，故法院對有罪被告
    之科刑判決，應符合罪刑相當之原則，使輕重得宜，罰當其
    罪，以契合社會之法律感情，此所以刑法第57條明定科刑時
    應審酌一切情狀，尤應注意該條所列10款事項以為科刑輕重
    之標準，而刑法第57條第10款規定「犯罪後之態度」，自應
    包括犯人犯罪後，因悔悟而力謀恢復原狀或賠償被害人之損
    害等情形在內，查被告蔡詹賢、林國仁與告訴人等已達成和
    解，並分期賠償告訴人2人等情（詳如後述），經其2人之辯
    護人及告訴代理人於本院審理時陳述在卷（見本院卷第388
    、394頁），原審未及審酌被告蔡詹賢、林國仁與告訴人等
    成立和解且已賠償部分金額之犯罪後態度而為科刑，顯有未
    合。
　⒉被告李逸銘等6人強盜告訴人楊佳甯、林恩晞等之犯罪所得為
    19萬1千8百元（其中18萬7千4百元已扣案），本應依法諭知
    沒收、追徵。惟扣案之現金18萬7千4百元業經本院以109年
    度聲字第3492號裁定發還林恩晞、楊佳甯（見本院卷第409
    至411頁），又被告李逸銘、許建勲、李科誼、宋接枝、蔡
    詹賢、林國仁均與告訴人楊佳甯、林恩晞達成和解，並已各
    自賠償部分金額（詳如後述）。堪認本案犯罪所得已分別以
    原物或價額補償等方式賠償告訴人等，顯已達到沒收制度剝
    奪被告犯罪所得之立法目的，如仍諭知沒收被告此部分犯罪
    所得，顯有過苛之虞，爰依刑法第38條之1第5項及第38條之
    2第2項之規定，不為沒收之諭知。原審未及審酌上情，就上
    開犯罪所得仍於被告林國仁罪刑項下予以諭知沒收追徵，亦
    有未合。
　⒊被告蔡詹賢、林國仁仍執前詞，提起上訴，否認犯行，業據
    本院論駁如前，雖無理由。然原判決既有上開可議之處，自
    應由本院將原判決撤銷改判，另為適法之諭知。
五、科刑審酌事項（被告蔡詹賢、林國仁部分）
　　爰以行為人之責任為基礎，審酌被告2人正值青壯，不思正
    當工作獲取酬勞，竟因受其他被告邀約，即與被告李逸銘等
    人共同為本案強盜財物及傷害，所為應予非難，又渠等所為
    ，不僅使告訴人等身心受創，並嚴重破壞社會治安，影響善
    良風俗，犯罪手段及情節均非輕微，考量被告蔡詹賢、林國
    仁至本院審理時終能與告訴人等達成和解，並賠償部分金額
    ，已如前述，尚有悔悟之意，兼衡被告蔡詹賢自陳高中畢業
    之智識程度、案發時從事服務業、家庭經濟狀況小康等生活
    狀況（見108年度偵字第5306號卷第19頁）、被告林國仁自
    陳國中肄業之智識程度、案發時從事殯葬業、家庭經濟狀況
    小康等生活狀況（見108年度偵字第5306號卷第41頁），被
    告蔡詹賢、林國仁均曾因犯罪經法院論罪科刑之素行及渠等
    就本案犯行分工之程度等一切情狀，分別改量處如主文第2
    、3項所示之刑。
六、沒收
  ㈠犯罪所得，屬於犯罪行為人者，沒收之。前2項之沒收，於全
    部或一部不能沒收或不宜執行沒收時，追徵其價額，犯罪所
    得已實際合法發還被害人者，不予宣告沒收或追徵，宣告前
    二條之沒收或追徵，有過苛之虞、欠缺刑法上之重要性、犯
    罪所得價值低微，或為維持受宣告人生活條件之必要者，得
    不宣告或酌減之，為刑法第38條之1第1項前段、第3項、第5
    項及第38條之2第2項分別定有明文。而共同正犯之犯罪所得
    ，沒收或追徵，應就各人所分得之數額分別為之（最高法院
    104年第13次刑事庭會議決議意旨參照）。所謂各人「分得
    」，係指各人「對犯罪所得有事實上之處分權限」，法院應
    視具體個案之實際情形而為認定，倘若共同正犯各成員內部
    間，對於不法利得分配明確時，即應依各人實際分配所得沒
    收。若共同正犯成員對不法所得並無處分權限，與其他成員
    亦無事實上之共同處分權限者，自不得諭知沒收；然如共同
    正犯各成員對於不法利得享有共同處分權限，且難以區別各
    人分得之數，則仍應負共同沒收之責（最高法院107年度台
    上字第222號判決意旨參照）。
  ㈡查被告李逸銘等6人強盜告訴人楊佳甯、林恩晞等之犯罪所得
    為19萬1千8百元（其中18萬7千4百元已扣案），本應依法諭
    知沒收、追徵，惟扣案之現金18萬7千4百元業經本院以109
    年度聲字第3492號裁定發還林恩晞、楊佳甯，又被告李逸銘
    、許建勲、李科誼、宋接枝、蔡詹賢、林國仁均與告訴人楊
    佳甯、林恩晞達成和解，賠償情形如下：
　⒈被告李逸銘已分別賠償告訴人楊佳甯、林恩晞各7萬5千元（
    其餘分期給付款項依約給付中）。
　⒉被告許建勲已分別賠償告訴人楊佳甯、林恩晞各5萬元（其餘
    分期給付款項未依約給付）。
　⒊被告李科誼已分別賠償告訴人楊佳甯、林恩晞各10萬元（已
    依約全數賠償完畢）。
　⒋被告宋接枝已分別賠償告訴人楊佳甯、林恩晞各5萬元（其餘
    分期給付款項未依約給付）。
　⒌被告蔡詹賢已分別賠償告訴人楊佳甯、林恩晞各2萬元（其餘
    款項約定分期給付）。
　⒍被告林國仁已分別賠償告訴人楊佳甯、林恩晞各2萬元（其餘
    款項約定分期給付）。
　　此情經被告蔡詹賢及林國仁之辯護人及告訴代理人於本院審
    理時陳述在卷（見本院卷第388、394頁），並有原審109年
    度附民移調字第62號調解筆錄及刑事陳述意見狀各1份在卷
    足憑（見原審卷三第269至272頁，本院卷第249、250頁）。
    堪認本案犯罪所得已分別以原物或價額補償等方式賠償告訴
    人，顯已達到沒收制度剝奪被告犯罪所得之立法目的，如仍
    諭知沒收被告此部分犯罪所得，顯有過苛之虞，爰依刑法第
    38條之1第5項及第38條之2第2項之規定，不為沒收之諭知。
　㈢至扣案被告蔡詹賢、林國仁之手機各1支，並無證據證明係供
    被告為本件犯行所用之物，亦非違禁物，爰不為沒收之諭知
    。
據上論斷，應依刑事訴訟法第368條、第369條第1項前段、第364
條、第299條第1項前段，判決如主文。
本案經檢察官吳美文提起公訴，被告李逸銘等6人均提起上訴後
，經檢察官許仲瑩到庭執行職務。
中　　華　　民　　國　　109 　年　　11　　月　　30　　日
                  刑事第十五庭  審判長法　官  劉興浪
  　　　　　　　　　　　　　　　　　　法　官  陳信旗
  　　　　　　　　　　　　　　　　　　法　官  林怡秀
以上正本證明與原本無異。
如不服本判決，應於收受送達後20日內向本院提出上訴書狀，其
未敘述上訴之理由者並得於提起上訴後20日內向本院補提理由書
（均須按他造當事人之人數附繕本）「切勿逕送上級法院」。
                                      書記官  陳采薇
中　　華　　民　　國　　109 　年　　11　　月　　30　　日
附錄本案論罪科刑法條全文：
中華民國刑法第330條
（加重強盜罪）
犯強盜罪而有第321條第1項各款情形之一者，處7年以上有期徒
刑。
前項之未遂犯罰之。
中華民國刑法第321條
犯前條第1項、第2項之罪而有下列情形之一者，處6月以上5年以
下有期徒刑，得併科50萬元以下罰金：
一、侵入住宅或有人居住之建築物、船艦或隱匿其內而犯之。
二、毀越門窗、牆垣或其他安全設備而犯之。
三、攜帶兇器而犯之。
四、結夥三人以上而犯之。
五、乘火災、水災或其他災害之際而犯之。
六、在車站、港埠、航空站或其他供水、陸、空公眾運輸之舟、
    車、航空機內而犯之。
前項之未遂犯罰之。
中華民國刑法第277條
傷害人之身體或健康者，處5年以下有期徒刑、拘役或50萬元以
下罰金。
犯前項之罪，因而致人於死者，處無期徒刑或7年以上有期徒刑
；致重傷者，處3年以上10年以下有期徒刑。